臺灣臺中地方法院刑事判決　　　　　　　95年度訴字第3441號
公　訴　人　臺灣臺中地方法院檢察署檢察官
被　　　告　戊○○
上列被告因加重強盜等、恐嚇案件，經檢察官提起公訴（95年度
偵字第14549號、第18946號）及追加起訴（95年度偵字第23076
號），本院合併判決如下：
    主    文
戊○○違反未經設立登記，不得以公司名義經營業務之規定，處
有期徒刑陸月，如易科罰金，以佰元折算壹日。
被訴關於恐嚇取財、恐嚇危害安全部分均無罪。
其餘被訴部分公訴不受理。
    犯罪事實
一、戊○○平日以替人追索債務為業，其明知未經設立登記，不
    得以公司名義經營業務，然為便利業務之經營，仍思及以公
    司名義而對外行之，適其前於民國93年間曾委請真實姓名年
    籍不詳之成年友人代為印製「九峰（當）汽車融資有限公司
    戊○○」之名片1盒，其遂拾此之便，而明知「九峰汽車融
    資公司」未經依法向主管機關辦理公司登記，尚不得對外以
    該公司之名義經營業務，竟基於違反未經設立登記，不得以
    公司名義經營業務之規定之集合犯意，而：1、於95年2月20
    日後之某日，因林昌整委託其代向陳聰明追索總額新臺幣（
    下同）3,500,000元之債務，其乃將上揭名片分送予陳聰明
    之家人或傳真予陳聰明本人收執，即以該公司之名義，而對
    外經營債務追索之業務；2、於95年4月11日，其為代其妹羅
    月秀、妹夫王勇勝夫妻向丁○○追索債務（嗣由戊○○代理
    與丁○○協議以70,000萬元和解，如後述），又將上揭名片
    交予丁○○之家人收執，即以該公司之名義，而對外經營債
    務追索之業務。戊○○嗣於95年6月28日上午10時許，為警
    持本院所核發之搜索票在苗栗縣卓蘭鎮新厝34號內查獲，並
    扣得丁○○所書立之本票3張（面額合計700,000元，下同）
    、車號DM—0527號、8753—MS號自用小客車之讓渡書各1張
    （下簡稱讓渡書2張）（另扣得與本案無關之如附表所示之
    物）。
二、案經陳聰明、丁○○分別訴由臺中縣警察局、臺北縣警察局
    分別報請臺灣臺中地方法院檢察署檢察官偵查起訴。
    理    由
壹、程序部分：
一、公訴不受理部分：
 1、追加起訴意旨略以（即95年度偵字第23076號中關於被告戊○○違反公司法部分）：被告戊○○明知「久峰汽車融資公
    司」，未經在主管機關為設立登記，竟仍於不詳時間，印製
    上揭公司之名片1盒，旋並於不詳時間分發予不詳之人，嗣
    並於民國95年4月11日之不詳時間，以「久峰汽車融資公司
    」之名義，至告訴人丁○○家中，並將上揭名片發與告訴人
    丁○○之家人並表明其身份，並向其催討債務，以公司名義
    對外經營業務。案經告訴人丁○○訴由臺北縣警察局報請臺
    灣臺中地方法院檢察署檢察官偵查及同署檢察官指揮臺中縣
    警察局報請同署檢察官偵查起訴。因認被告戊○○此部分亦
    涉有公司法第19條第2項前段、第1項之罪嫌等語（96年3月1
    4日繫屬本院）。
 2、按已經提起公訴或自訴之案件，在同一法院重行起訴者，法
    院應諭知不受理之判決，刑事訴訟法第303條第2款定有明文
    。
 3、查上開公訴人追加起訴之部分，其中關於「仍於不詳時間，
    印製上揭公司之名片1盒，旋並於不詳時間分發予不詳之人
    」部分，核與原起訴之部分事實同一（另參後述不另為無罪
    之諭知部分）；而另關於告訴人丁○○之部分，則核係本件
    論罪科刑之一部，此觀後述有罪部分之論敘自明。是上開追
    加起訴之部分，本為起訴效力所及，乃公訴人就此部分再行
    追加起訴，自非法之所許，揆諸前開說明，爰就此部分為不
    受理判決之諭知。
二、證據能力部分：
    按被告以外之人（包括證人、鑑定人、告訴人、被害人及共
    同被告等）於審判外之陳述雖不符刑事訴訟法第159條之1至
    之4等4條之規定，而經當事人於審判程序同意作為證據，法
    院審酌該言詞陳述或書面陳述作成時之情況，認為適當者，
    亦得為證據；當事人、代理人或辯護人於法院調查證據時，
    知有刑事訴訟法第159條第1項不得為證據之情形，而未於言
    詞辯論終結前聲明異議者，視為有前項之同意，同法第159
    條之5定有明文。立法意旨在於傳聞證據未經當事人之反對
    詰問予以核實，原則上先予排除。惟若當事人已放棄反對詰
    問權，於審判程序中表明同意該等傳聞證據可作為證據；或
    於言詞辯論終結前未聲明異議，基於尊重當事人對傳聞證據
    之處分權，及證據資料愈豐富，愈有助於真實發見之理念，
    且強化言詞辯論主義，使訴訟程序得以順暢進行，上開傳聞
    證據亦均具有證據能力。本件公訴人、被告戊○○於本院表
    示對於本件卷內已存在之證據之證據能力不爭執（本院卷第
    62至67頁、第75至94頁），是本件證人即告訴人陳聰明於警
    詢中之證述、證人即告訴人丁○○暨證人羅月秀、王勇勝於
    警偵訊中之證述，連同本院卷附贓證誤認領保管單等於審判
    外之言詞、書面陳述，仍具有證據能力。
貳、實體部分：
一、有罪部分：
 1、上開犯罪事實，業據被告戊○○於本院審理中坦承不諱，核
    與證人陳聰明於警詢中、證人羅月秀、王勇勝於警偵訊中及
    證人丁○○於偵訊中之證述相符，復有前揭名片、證人陳聰
    明所書立之借據1張、本票3張（上開借據、本票之原本，連
    同案外人黃建業所書立之委託書，嗣由案外人林昌整委託案
    外人柯錡呈交由臺灣臺中地方法院檢察署檢察官予以查扣）
    等影本附卷可稽，並有證人丁○○所書立之本票3張、讓渡
    書2張扣案可憑，堪認被告戊○○上開不利於己之自白，確
    與事實相符，應可採信，並足資為被告戊○○論罪科刑之依
    據。綜上，本案事證明確，被告戊○○之犯行，洵堪認定。
 2、刑事法若干犯罪行為態樣，本質上原具有反覆、延續實行之
    特徵，立法時既予特別歸類，定為犯罪構成要件之行為要素
    ，則行為人基於概括之犯意，在密切接近之一定時、地持續
    實行之複次行為，倘依社會通念，於客觀上認為符合一個反
    覆、延續性之行為觀念者，於刑法評價上，即應僅成立一罪
    。學理上所稱「集合犯」之職業性、營業性、收集性等具有
    重複特質之犯罪均屬之，例如經營、從事業務、收集、販賣
    、製造、散佈等行為概念者是。因此本件被告戊○○雖有2
    次違反公司法規定之犯行仍應包括論以一罪，不得再以常業
    犯、連續犯或數罪併罰方式處斷，即僅成立單一之公司法第
    19條第2項前段、第1項之違反未經設立登記，不得以公司名
    義經營業務之規定之罪。公訴人漏未審酌上情，認被告戊○○所為應論以連續犯，尚有誤會。公訴人雖未就被告戊○○
    所犯如犯罪事實欄一、2部分之犯行提起公訴，惟此部分核
    與已起訴之如犯罪事實欄一、1部分之犯行間，有集合犯之
    裁判上一罪關係，本為起訴效力所及，本院自應併予審理。
    爰審酌被告戊○○明知未經設立登記，不得以公司名義經營
    業務，詎竟為便於其所營債務追索業務之執行，即違反法律
    規定，擅以未經設立登記之「久峰汽車融資有限公司」之名
    義，而對外經營業務，嚴重藐視法律，並徵其法治觀念淡薄
    ，本不宜寬縱，惟念其犯罪後坦承犯行，態度尚可，並曾因
    此經本院先後裁定予以羈押2次，有押票、本院訊問筆錄、
    及臺灣高等法院被告前案紀錄表等在卷可資對照，可認其亦
    已得有相當程度之教訓，暨其犯罪之動機、手段等一切情狀
    ，量處如主文所示之刑，並依修正前刑法第41條第1項前段
    、修正刪除前罰金罰鍰提高標準條例第2條規定，諭知易科
    罰金之折算標準（被告戊○○行為時，依修正前刑法第41條
    第1項前段、修正刪除前罰金罰鍰提高標準條例第2條之規定
    ，易科罰金之折算標準原以銀元100元、200元、300元折算1
    日，經折算為新臺幣後，應以新臺幣300元、600元、900 元
    折算1日，而刑法第41條第1項前段修正後，則規定為以新臺
    幣1,000元、2,000元、3,000元折算1日，因屬科刑規範事項
    之變更，其折算標準為裁判時所應諭知，自有就新舊法規定
    比較之必要，經比較新舊法結果，以被告戊○○行為時之舊
    法較為有利於被告戊○○，自應依修正前刑法第41條前段、
    修正刪除前罰金罰鍰提高標準條例第2條之規定，諭知被告
    戊○○如易科罰金之折算標準）。扣案之證人陳聰明所書立
    之借據1張、本票3張、案外人黃建業所書立之委託書及證人
    丁○○所書立之本票3張、讓渡書2張，均非被告戊○○所有
    之物；而扣案如附表所示之物，則核與本案無關；均核與沒
    收之要件不合，爰不併予宣告沒收。
二、無罪部分（含不另為無罪之諭知部分）：
 1、追加起訴意旨另以：被告戊○○受證人即其妹羅月秀及證人
    即其妹夫王勇勝（均另為不起訴之處分）之委託，向證人丁○○催討330,000元之債務，不思以合法方式催討債務，竟
    於95年4月4日22時以電話約證人丁○○至臺中某不知名之視
    聽理容院商討債務，嗣證人丁○○於4月5日凌晨駕駛車號DM
    -0527號自小客車到臺中時，被告戊○○命其小弟至交流道
    帶同證人丁○○至該視聽理容院後，被告戊○○竟夥同在場
    不詳姓名、年籍人士10餘人，以伊等討債需要利潤為由，逼
    迫證人丁○○簽下面額各為200,000元、200,000元及300,00
    0元之本票3張，並逼迫證人丁○○將車號DM-0527號及5738-
    MS號二自小客車讓渡與被告戊○○為擔保，當場逼迫證人丁○○簽立讓渡書，被告戊○○並強行取走證人丁○○當時所
    駕駛至臺中之車號DM-0527號自小客車及行車執照，並命一
    不詳姓名、年籍人士駕駛車號不詳之車，強押證人丁○○返
    回臺北，欲向證人丁○○拿取400,000元，證人丁○○於途
    中高速公路上，以欲如廁為由，說服強押證人丁○○之人讓
    其下車，並伺機攔獲一輛計程車始得逃離現場，證人丁○○
    並於逃離之途中，撥打110向警方報案。被告戊○○嗣向證
    人丁○○追索債務，因未尋獲證人丁○○，被告戊○○竟基
    於恐嚇之犯意於丁○○家門口噴漆。因認被告戊○○上開所
    為，分別係涉犯刑法第346條恐嚇取財罪嫌，及同法第305條
    恐嚇危害安全之罪嫌等語。
 2、按犯罪事實應依證據認定之，無證據不得推定其犯罪事實，
    不能證明被告犯罪者，應諭知無罪之判決，刑事訴訟法第15
    4條第2項、第301條第1項分別定有明文。又犯罪事實之認定
    ，應憑真實之證據，倘證據是否真實尚欠明確，自難以擬制
    推測之方法，為其判斷之基礎。且認定犯罪事實之證據係指
    足以認定被告確有犯罪行為之積極證據資料而言，該項證據
    自須適合於被告犯罪事實之認定，始得採為斷罪資料。故刑
    事訴訟上之證明資料，無論其為直接或間接證據，均須達於
    通常一般人均不致有所懷疑，而得確信其為真實之程度，始
    得據為有罪之認定，若關於被告是否犯罪之證明未能達此程
    度，而有合理懷疑之存在，致使無從形成有罪之確信，根據
    罪證有疑，利於被告之證據法則，即不得據為不利被告之認
    定（最高法院53年臺上字第656號、29年上字第3105號、76
    年度臺上字第4986號及32年上字第67號判例參照）。又按告
    訴人之告訴，係以使被告受刑事訴追為目的，是其陳述是否
    與事實相符，仍應調查其他證據以資審認（最高法院52年台
    上字第1300號判例參照）
 3、公訴人認被告戊○○涉有前述恐嚇取財、恐嚇危害安全之罪
    嫌，無非係以被告戊○○之供述、證人丁○○之證述及卷附
    證人丁○○所書立之本票3張、讓渡書2張、證人丁○○住處
    遭噴漆之照片4張等為其論據。而經訊之被告戊○○於本院
    審理中固對於其曾受證人羅月秀、王勇勝夫妻之委託代為處
    理證人羅月秀、王勇勝與證人丁○○間關於1,233,000元債
    務，並曾因此與證人羅月秀、丁○○共同接受證人甲○○之
    協調，而證人甲○○曾建議雙方以330,000元和解，惟其與
    證人羅月秀認金額過低，無法接受，遂由其以電話通知證人
    甲○○表示拒絕，雙方和解遂未成立，證人甲○○並表態不
    再介入協調，其因此自行與證人丁○○繼續協商，嗣至95
    年4月4日晚上，其與證人丁○○經以電話聯繫，相約至臺中
    市某視聽理容院內協商解決後，雙方以70,0000元達成和解
    ，證人丁○○並交付上開本票3張、讓渡書2張、車號DM—05
    27號自用小客車及行照等予其，及其曾經前往證人丁○○住
    處追索前述700,000元之款項等事實坦承不諱，惟堅決否認
    有何恐嚇取財、恐嚇危害安全之犯行，辯稱：其與證人丁○○在該理容院內協商和解之過程中，其並未對證人丁○○施
    以恐嚇或為其他不當之舉動，且700,000元係經雙方討價還
    價後始達成之共識，亦非其施壓證人丁○○予以接受，或因
    此而簽立上開本票3張、讓渡書2張予其收執，而車號DM—05
    27號自用小客車及行照等更係證人丁○○在雙方之前之電話
    中，即已表明係要交其供抵押使用，證人丁○○並因此而將
    該車開至臺中交予其領受，且係因證人丁○○已將車輛交付
    予其，無法返回臺北，其才託人駕車將證人丁○○載回臺北
    ，並非係要強押證人丁○○返家拿錢，且苟係要強押證人丁○○回家拿錢，亦不可能僅派1人開車而已；又其從未至證
    人丁○○之住處撥漆等語。
 4、本院認：
    (一)關於恐嚇取財部分：
    (1)按刑法第346條第1項恐嚇取財罪之構成，以犯人所為不法
      之惡害通知達到於被害人，並足使其心生畏懼而交付財物
      為要件（最高法院45年台上字第1450號判例參照）。又刑
      法第34 6條第1項之恐嚇取財罪，係以意圖為自己或第三
      人不法所有為構成要件之一，若僅以恐嚇方法使人交付財
      物，而並無不法所有之意圖者，縱令其行為或可觸犯他項
      罪名，要無由成立本條之恐嚇取財罪（最高法院83年度台
      上字第2689號判決要旨可資參照）。再按刑法第304條強
      制罪，以行為人主觀上有對被害人行無義務之事或妨害其
      行使權利之認識，客觀上復有因此而對被害人施以強暴、
      脅迫之行為，始足當之，此觀該條文義內容自明。是若行
      為人客觀上並未對被害人施予任何強暴、脅迫之行為，僅
      因被害人主觀上之憶測、畏懼或有所他慮，而配合行為人
      行事者，即與該罪構成要件不相當，尚難以該罪相繩，併
      此指明。
    (2)而查，證人丁○○與證人羅月秀、王勇勝間，因就雙方債
      務之計算基點認知有異，遂對於證人丁○○是否已累計積
      欠證人羅月秀、王勇勝計達1,233,000元而多所爭執，嗣
      證人丁○○即委由證人甲○○介入協調，證人甲○○乃邀
      約證人羅月秀、丁○○及經證人羅月秀、王勇勝委託處理
      相關債務爭執之被告戊○○共同會面商議和解，並建議雙
      方可否考慮以330,000元和解，惟被告戊○○、證人羅月
      秀考慮後，認該和解金額過低，無法接受，遂由被告戊○○以電話通知證人甲○○表示拒絕，雙方和解遂未成立，
      證人甲○○並表態不再介入協調，嗣被告戊○○即自行與
      證人丁○○繼續協商，迄至95年4月4日晚間，被告戊○○
      經與證人丁○○電話聯繫，並相約至前揭理容院內後，雙
      方以700,000元和解，證人丁○○並交付上開本票3張、讓
      渡書2張、車號DM—0527號自用小客車及行照等予被告戊○○等事實，業經被告戊○○、證人丁○○、羅月秀、王
      勇勝、甲○○分別於警詢、偵訊及本院審理中供證甚詳，
      相互吻合，並有證人丁○○所書立之上開本票3張、讓渡
      書2張及贓證物認領保管單1紙等在卷可稽，合先認定。
    (3)證人丁○○於警詢、偵訊及本院審理中固均一再指稱上開
      和解內容及據此所為之交付上開本票3張、讓渡書2張、車
      號DM—0527號自用小客車及行照予被告戊○○之行舉，均
      係因被告戊○○之恐嚇、脅迫，其而此心生畏懼，而不得
      不相迎應允，且事後並遭被告戊○○派人強押回臺北云云
      。惟此業為被告戊○○於警偵訊及本院審理中所嚴詞予以
      否認，且經查證人丁○○上開所述，除其個人片面之指述
      外，別無其餘事證可稽，是否屬實，即非無疑。再經核證
      人丁○○所述遭恐嚇、威脅之經過，其先係於95年4月27
      日之警詢中證稱：我接獲被告戊○○之電話，被告戊○○
      稱我積欠證人羅月秀、王勇勝等2人債務1,170,000元，要
      以500,000元處理，並叫我開車到臺中，約定到了臺中中
      港路交流道時打電話給被告戊○○之後，由1名年籍資料
      不詳之男子前來帶路至臺中某家視聽理容院，我即下車與
      被告戊○○見面，當時被告戊○○與10多名年籍資料不詳
      之男子在包廂內，被告戊○○告訴我所積欠證人羅月秀、
      王勇勝之債務要以700,000元處理，當時我立即告訴被告
      戊○○該筆債務在95年3月31日我與證人羅月秀、王勇勝
      在趙永清立法委員服務由立委秘書即證人甲○○從中協調
      並核對所積欠其2人之債務實際金額只有330,000元，當天
      被告戊○○亦有在場，且剛才電話中說要以500,000元處
      理，因何又變成700,000元，【此時被告戊○○說其之兄
      弟也要利潤，所以才要多跟我拿200,000元，且告訴我事
      情處理好後，如果有人敢找我麻煩，其再幫我處理】，此
      時被告戊○○叫1名小弟交給其1把黑色的手槍並把那1支
      槍放在桌上，並叫我簽下3張面額分別為200,000元、200,
      000元、300,000元之商業本票（未簽署到期日）及其名下
      車號DM-0527、5786-MS號2部自小客車之讓渡、買賣契約
      書，我因為害怕對我不利，所以只好依照其的指示簽下本
      票及讓渡書、買賣契約書等語；嗣於95年12月26日之警詢
      證稱略以：我接到被告戊○○之電話，叫我到臺中市跟其
      協調債務，【電話中被告戊○○跟我說，因他有帶小弟出
      來討債需要利潤】，所以我欠他們公司之債務，以50000
      元1次解決掉，其願意讓我分期付款‧‧‧後來被告戊○○就叫小弟拿出1把黑色手槍放在桌上，【恐嚇、威脅我
      為了要表示出誠意】，我需簽下我名下2部汽車DM-0527及
      5783-MS之汽車讓渡書及3張本票‧‧‧等語；繼於96年1
      月10日偵訊中則證稱：我接到被告戊○○打來的電話，其
      約我4月5日凌晨到臺中來談，我依約至臺中之後，他叫小
      弟到交流道下面帶我去1間理容KTV，我跟小弟到的時候，
      就進去該店內，被告戊○○當時在店內包廂，被告戊○○
      要求我簽700,000本票，但是因為我們在電話內談債務金
      額是500,000元，因為被告戊○○說要加上他們的討債利
      潤，到場時又變成700,000元，我就他說不是500,000元嗎
      ？【但當時被告戊○○他們人很多，我很怕很緊張，不敢
      反抗，我就簽了】‧‧‧【我在理容院包廂有看到手槍，
      是被告戊○○叫小弟拿出來放在桌上，我因此才不得不簽
      下讓渡、買賣書】等語；嗣於本院審理中證稱：「（本院
      問：問在臺中理容院ＫＴＶ時，是否有被強簽本票，取走
      車子並要求出具讓渡書擔保？）到那裡的時候，就有人說
      找我找很久了，不是被告說的，現場對方約有十幾人在場
      ，那時候我也很害怕，他們說什麼我不記得。」、「（本
      院問：被告或在場之人有無具體之動作或言語使你害怕？
      ）記不起來，但我記得有被杯子打到，就是在談話的過程
      中，有杯子打到我的胸部，應該是有人扔。並聽到在場有
      人罵三字經是對著我罵。是在我簽本票及出具讓渡書之後
      。」、「（本院問：在ＫＴＶ裡面有無看到刀、槍等東西
      ？）看到黑色的手槍，是一位小弟拿出來，不是被告拿出
      來，因為我當時不願意簽ＢＭＷ車的讓渡書，對方就把槍
      放在桌上，我對於當時的情狀已經記憶模糊。」等語；就
      被告戊○○就如何予以威脅、恐嚇，除所指述持槍之部分
      較為具體外，餘均含糊不清，並對於被告戊○○究係於電
      話中或係於包廂中提及有兄弟要瓜分利潤一情，亦先後指
      述不一，已有可疑；且證人丁○○所指之手槍部分，亦經
      員警搜索無著，查無適宜證據可資證明。乃本件實情是否
      果如證人丁○○所述係遭被告戊○○施以恐嚇、威脅，亦
      或係證人丁○○主觀上之憶測、畏懼或有所他慮，而配合
      被告戊○○行事，即均不能令人盡卸懷疑，而得有確然之
      心證，此觀公訴人就證人丁○○上開具體指證之持槍恐嚇
      部分，亦未予採信，不惟未於起訴書認定係被告戊○○之
      犯罪手段，甚而於起訴書中論敘被告戊○○此持槍部分應
      不另為不起訴一情，猶可明證。
    (4)證人羅月秀、王勇勝始終認為證人丁○○係積欠其等1,23
      3,000元，並據此為據不斷向證人丁○○追索償還，業為
      證人丁○○於本院審理中證述甚詳，並有前述證人羅月秀
      、王勇勝、甲○○之證述內容可參，則如證人丁○○所述
      ，其已在被告戊○○之暴力控制之下，並因此而簽立相關
      本票、讓渡書等，則被告戊○○何以不順勢逼令證人丁○○簽立債務全額即1,233,000元之本票、讓渡書，以徹底
      獲取清償，反僅簽立約僅逾債務總額半數之700,000元之
      本票，而無端予證人丁○○減免將近債務總額半數之優待
      ？
    (5)又證人丁○○雖履指稱其與被告戊○○於電話中已議定雙
      方債務以500,000元和解，但此亦為被告戊○○所堅決否
      認，而觀證人丁○○前開於警偵訊中證述，均一再強調其
      與證人羅月秀、王勇勝間之債務，已經證人甲○○協調以
      330,000元和解云云，然該330,000元之金額實僅係證人甲○○建議雙方之和解方案，並未經雙方認可採為和解內容
      ，已如前述甚詳，是證人丁○○此部分所述，即悖離事實
      ，究係證人丁○○刻意隱瞞，或僅係單純之誇大，或係出
      於證人丁○○之誤認所致？且如係證人丁○○之誤認，則
      其對於屬當面會談之調解過程，既已有所認識錯誤，是否
      亦會對於深夜時分之電話溝通過程，亦有認識錯誤之情形
      ，而對於討價還價過程中曾提及之500,000元之數額，誤
      以為即係其與被告戊○○最終和解之數額？並進而如同其
      與證人羅月秀、王勇勝間之一般，而與被告戊○○間亦產
      生債務數額之認知上之誤會？且因此於雙方以700,000 元
      和解後，認有所不甘、反悔，並據此而於本院審理中證稱
      ：「（檢察官問：到新竹地段你有無打110報警？目的為
      何？）因為簽本票、讓渡書的時候我不願意簽，【是事後
      想起來】」等語？
    (6)另證人丁○○當日駕駛至臺中，並於其後交付予被告戊○○之車號DM—0527號自用小客車，及該車之行照等，本係
      證人丁○○、被告戊○○於稍早之電話聯繫中即已議定於
      雙方和解後交付予被告戊○○之抵押物品，除經被告戊○○於本院審理中供述甚詳外，並經證人丁○○於本院審理
      證述屬實，應可認定。則證人丁○○既係駕駛該車由臺北
      南下臺中，是其於依約交付該車予被告戊○○後，衡情自
      須另覓交通工具返回臺北，則被告戊○○本此認識而與證
      人丁○○協議，由其代尋人將證人丁○○載回臺北，即與
      常情不相違背，是被告戊○○辯稱係因證人丁○○已將車
      輛交予其，證人丁○○無法返回臺北，要其設法，其才託
      人將之載回臺北等語，洵非無據。且以車輛押人者，多有
      其特殊目的，而為達該目的得以順利實現，所求者避當妥
      善規劃，以確保得以遂行無變。而本件證人丁○○證述被
      告戊○○僅派遣1人開車押其回臺北拿錢云云，但證人丁○○既已須將車輛抵押他人，可見其現下之資力若何，被
      告戊○○是否有可能於和解後，即汲汲於將證人丁○○押
      返臺北取錢？且既係為押人取款，路途又如此長遠，被告
      戊○○之同伴如證人丁○○所述甚多達10餘人，被告戊○○是否有可能僅指派1人開車，而未加派人手隨車看管證
      人丁○○以防逃逸？況證人丁○○亦證稱其本欲要求被告
      戊○○至臺北取車，惟被告戊○○反對等語在卷，則如被
      告戊○○已計畫取車後，再強押證人丁○○返家拿錢，則
      其何以不偕眾至臺北取車後，再連車一併強押證人丁○○
      返家拿錢以免長途奔波之苦？再者，證人丁○○究係出於
      何因而於車返臺北之途中逃車，質之證人丁○○於本院審
      理中證稱：「（檢察官問：為何你在后里的時候另外攔1
      部車回家？）因為開車載我的人一直在講電話，講什麼我
      聽不懂，所以我會害怕。」等語，亦無法證明係不堪被告
      戊○○之強押取款所致，且由此觀之，證人丁○○是否有
      可能係因對於該駕駛人個人之行為有所畏懼而逃車？
    (7)證人羅月秀、王勇勝始終認為證人丁○○積欠其等1,233,
      000元，並委託被告戊○○代為催討，業如前述，則被告
      戊○○嗣與證人丁○○就此債務和解之金額僅為700,000
      元，既未逾上開證人羅月秀、王勇勝所認之債務總額，自
      不能認被告戊○○要求以此700,000元數額和解之舉，即
      係出於不法所有之意圖；又縱或被告戊○○曾如證人丁○○所述曾應允以500,000元和解，然民事契約毀諾者，所
      在多有，且法亦無明文禁止，雙方不得再以契約更新之方
      式，變更契約內容，而本件最終和解金額既未逾上開證人
      羅月秀、王勇勝所認之債務總額，仍不因被告戊○○是否
      曾應允以500,000元和解，即認被告戊○○改要求以700,0
      00元係出於不法所有之意圖。
    (二)關於恐嚇危害安全部分：
      證人丁○○之住處門口曾遭人噴漆恐嚇一情，固經證人丁○○於偵訊及本院審理中證述甚詳，並有照片4張等在卷
      可稽，雖可認定。惟被告戊○○堅決否認此係其所為，證
      人丁○○於本院審理中亦證稱：「（本院問：你家門口被
      撥漆，你知否何人做的？）確實有被撥漆，何人做的我沒
      有看到，我不知道何人做的。」等語明確，且本院遍閱全
      卷證據資料，亦查無任何積極證據，足資推認此係被告戊○○所為，更不宜逕以被告戊○○與證人丁○○間有所債
      務糾葛，被告戊○○並曾因此前往證人丁○○之住處追索
      債務等情，即忖度此係被告戊○○所為，是被告戊○○辯
      稱其並未在證人丁○○之住處門口噴漆恐嚇等語，洵非無
      稽。
    (三)縱據上述，本件公訴人認被告戊○○涉有上開恐嚇取財、
      恐嚇危害安全罪嫌所舉之證據，其中關於恐嚇取財部分，
      本院認為證人丁○○之指證，尚有暇疵，即於訴訟上之證
      明，尚未達足使通常一般之人均不致有所懷疑，而得確信
      其為真實之程度，而尚有合理之懷疑存在，因此認為，被
      告戊○○此部分之被訴事實，尚屬不能證明；另關於恐嚇
      危害安全部分，經本院調查審閱後，尚不足以形成不利被
      告戊○○之心證。此外，本院復查無其他積極證據足認被
      告戊○○有前揭恐嚇取財、恐嚇危害安全之犯行，揆諸前
      揭法條及判例意旨，合應為有利於被告戊○○之認定，爰
      就其被訴恐嚇取財、恐嚇危害安全部分，均為其無罪之諭
      知。
 5、又公訴人依被告戊○○之自白及扣案如附表所示之物品，及
    證人乙○○所製作之職務報告書而主張：被告戊○○於印製
    上揭名片後，即於不詳時間分發予不詳之人等語，並認被告
    戊○○此部分所為亦係犯公司法第19條第2項前段、第1項之
    罪嫌。惟查：(一)被告戊○○持有如附表所示之物品，並無從
    佐證被告戊○○曾以前揭公司名義向各支票、本票之開立人
    或其等之家人，甚或係如公訴人所指之不詳之人追索債務；
    (二)證人乙○○所製作之職務報告書上亦僅載略以：經查詢案
    外人吳靚芳、蔡承鋐、彭玉粉之戶籍住處目前都為空戶無人
    居住，經查詢各警勤管區均表示戶內之人均經商失利積欠債
    務而跑路無法聯絡等語，亦不足以佐證被告戊○○曾以前揭
    公司之名義，向案外人吳靚芳、蔡承鋐、彭玉粉或其他不詳
    之人追索債務。因此，被告戊○○上開自白，即適宜之證據
    可資以補強，核與單一之自白無異，尚難以採信。此外，本
    院遍查卷附證據資料，亦查無任何積極證據，足資證明被告
    有此部分之違反公司法之犯行，是被告此部分之犯行，即屬
    不能證明，原應為被告無罪之諭知，因公訴人認被告此部分
    之犯行，與前揭論罪科刑之部分，有連續犯之裁判上一罪關
    係，爰不另為無罪之諭知。
據上論斷，應依刑事訴訟法第299條第1項前段、第301條第1項、
第303條第2款，公司法第19條第2項前段、第1項，刑法第2條第1
項、第11條前段、（修正前）第41條第1項前段、（修正刪除前
）罰金罰鍰提高標準條例第2條，判決如主文。
本案經檢察官丙○○到庭執行職務。
中　　華　　民　　國　　96　　年　　5 　　月　　23　　日
                  刑事第14庭    審判長法  官  陳  葳
                                      法  官  劉逸成
                                      法  官  林世民
上正本證明與原本無異。
如不服本判決，應於送達後10日內向本院提出上訴狀（須附繕本
），上訴於臺灣高等法院臺中分院。
被告戊○○對於無罪部分不得上訴。
                                      書記官  紀俊源
中　　華　　民　　國　　96　　年　　5 　　月　　23　　日
附錄論罪科刑法條：
公司法第19條
未經設立登記，不得以公司名義經營業務或為其他法律行為。
違反前項規定者，行為人處1年以下有期徒刑、拘役或科或併科
新臺幣150,000元以下罰金，並自負民事責任；行為人有二人以
上者，連帶負民事責任，並由主管機關禁止其使用公司名稱。
附表：
┌──┬───────────────┐
│編號│　物　品　名　稱　及　數　量  │
├──┼───────────────┤
│ １ │手銬（含鑰匙2支）1副          │
├──┼───────────────┤
│ ２ │電擊棒1支                     │
├──┼───────────────┤
│ ３ │案外人吳靚芳所書立之本票影本等│
├──┼───────────────┤
│ ４ │案外人高幼女所書立之委託書等  │
├──┼───────────────┤
│ ５ │案外人蔡承鋐所書立之支票等    │
├──┼───────────────┤
│ ６ │案外人彭玉粉所書立之本票影本等│
├──┼───────────────┤
│ ７ │票號：TH116533－TH116535號本票│
│    │      FG0000000號支票等       │
├──┼───────────────┤
│ ８ │空白委託書等                  │
└──┴───────────────┘
